【裁判字號】    97,財管,55
【裁判日期】    970519
【裁判案由】    改任遺產管理人
【裁判全文】
臺灣高雄地方法院民事裁定              97年度財管字第55號
聲  請  人  台灣土地銀行股份有限公司
法定代理人  丙○○
非訟代理人  甲○○
上列聲請人聲請改任遺產管理人事件，本院裁定如下：
    主  文
改任施秉慧律師為被繼承人乙○○（男，民國○○年○○月○○日生，
身分證統一編號：Ｚ000000000號）之遺產管理人。
程序費用新臺幣壹仟元由被繼承人乙○○之遺產負擔。
    理  由
一、本件聲請意旨略以：被繼承人乙○○於民國90年2 月15日死
    亡，留有遺產，其親屬皆已辦理拋棄繼承，經鈞院以91年度
    管更(一)字第5 號民事裁定選任聲請人為遺產管理人確定在案
    ，惟聲請人於取得遺產管理人地位後，向財政部臺灣省南區
    國稅局旗山稽徵所申請遺產稅免稅證明書，以憑辦理相關處
    分事宜，始得知乙○○除擁有高雄市○○區○○路277 號3
    樓之房地外，尚有高雄縣美濃鎮○○段211 之1 、6494 、
    6607地號等三筆土地，及車牌號碼7J-6823 之汽車一輛之遺
    產，且92年9 月份時，上開三筆土地已被辦理分割繼承為陳
    林美英（地號：2011-1）、陳煜超（地號：6607、6494）單
    獨所有。聲請人認為訴訟關係太過複雜，這三筆土地如果要
    回復被繼承人名下，並由聲請人管理，將有很大的困難等語
    ，爰依法聲請解任遺產管理人台灣土地銀行，並另行選任執
    業律師為被繼承人乙○○之遺產管理人等語。
二、按第111 條、第112 條、第114 條、第116 條、第117 條及
    民法第1178條之1 之規定，於第149 條選任之遺產管理人準
    用之，非訟事件法第153 條第1 項定有明文。又非訟事件法
    第111 條規定：「財產管理人不能勝任或管理不適當時，法
    院得依利害關係人或檢察官之聲請改任之；其由法院選任者
    ，法院認為必要時得依職權改任之。」。
三、查聲請人主張之前揭事實，業據其於本院97年5 月13日調查
    期日陳明，復提出本院民事執行處強制執行金額計算書分配
    表、本院94年1 月5 日雄院貴民慶90繼379 字第521 號通知
    、本院91年度管更(一)字第5 號民事裁定及確定證明書影本、
    財政部臺灣省南區國稅局遺產稅免稅證明書、財政部臺灣省
    南區國稅局旗山稽徵所93年11月12日南區國稅旗山一字第
    0930013981號函、土地謄本、繼承系統表、戶籍謄本等件為
    證，並經本院依職權調取本院90年度管字第7 號、91年度家
    抗字第62號、91年度管更(一)字第5 號卷宗核閱屬實。是以，
    本件被繼承人於生前確有繼承其父親之遺產，而尚未辦理遺
    產登記之事實，其後系爭不動產復變更為已辦理拋棄繼承之
    陳林美英、陳煜超單獨所有等情，堪信為真實。而本件之遺
    產管理人並非具有專業之法律素養，其任被繼承人之遺產管
    理人實係基於債權人之利害關係而來；從而，於本件被繼承
    人之遺產恐遭他人非法處分之際，確有難以期待遺產管理人
    善盡向第三人執行追索之管理義務，應認已生不能勝任之情
    事，本件聲請人聲請改定被繼承人乙○○之遺產管理人，核
    與首揭規定尚無不合，為有理由，應予准許。
四、本院審酌乙○○之繼承人既均已拋棄繼承，於法律上已無義
    務就乙○○之遺產再為管理，本院另審酌具律師身分之人，
    受有法律之專業訓練，嫻熟公示催告、強制執行等相關法律
    程序，且對於遺產管理人依法應盡之管理職責，當較一般未
    受法學訓練之民眾更為明瞭，是如將乙○○之遺產交由律師
    管理，應有利於處理後續之遺產問題，亦利於債權人債權之
    實現，且律師之行止均受有律師法之規範，其執行遺產管理
    人之職務更能公正適法，應適於擔任遺產管理人職務。而經
    本院參考「高雄律師公會願意擔任法院遺產管理人名單」，
    並徵詢施秉慧律師之意願，其表示願意擔任本件遺產管理人
    ，此有高雄律師公會願意擔任法院遺產管理人名單、本院97
    年1 月22日電話紀錄在卷可佐。從而，本院為利於管理及處
    理後續乙○○之遺產及債務問題，爰依法改任施秉慧律師為
    乙○○之遺產管理人。
五、依非訟事件法第157 條，裁定如主文。
中    華    民    國    97    年    5     月    19    日
                  家事法庭法  官  戰諭威
正本係照原本作成。
如對本裁定抗告須於裁定送達後10日內向本院提出抗告狀。
中    華    民    國    97    年    5     月    19    日
                          書記官  蔡淑貞


司法院資訊處製作；財團法人民間司法改革基金會備份。
